【裁判字號】    90,再易,2
【裁判日期】    900221
【裁判案由】    返還蓬萊稻谷
【裁判全文】
臺灣屏東地方法院民事判決  九十年度再易字第二號
    再審原告  甲○○
    再審被告  乙○○○
右當事人間請求返還蓬萊稻谷事件，再審原告對於民國八十九年十二月十九日本院八
十九年度再易字第二三號確定判決提起再審之訴，本院判決如左：
    主      文
再審之訴駁回。
訴訟費用由再審原告負擔。
    事      實
甲、再審原告方面：
一、聲明：求為判決本院八十九年度再易字第十三號、第二三號判決廢棄。
二、陳述：
    繼承人自繼承開始時承受被繼承人財產上一切權利義務，本件訴訟在被繼承人張
    錦鳳生前存在，且無當事人適格欠缺之問題，繼承人承受被繼承人財產上之一切
    權利義務，即無當事人適格欠缺之問題，本院八十九年度再易字第二三號判決違
    背民法第一千一百四十八條規定，適用法規顯有錯誤；又當事人死亡者，其繼承
    人於得為承受訴訟時應即為承受訴訟之聲明，當事人不聲明承受訴訟時，法院亦
    得依職權以裁定命其續行訴訟，民事訴訟法第一百六十條、第一百七十五條第一
    項、第一百七十八條分別定有明文，本件繼承人依前開規定承受訴之聲明或以裁
    定命其續行訴訟即無當事人適格欠缺之問題，本院八十九年度再易字第二三號判
    決違背前揭規定，適用法規顯有錯誤。
乙、再審被告方面：
    本件未行言詞辯論程序，再審被告亦未提出書狀作何聲明或陳述。
     理     由
一、再審原告主張本件訴訟在被繼承人張錦鳳生前存在，且無當事人適格欠缺之問題
    ，繼承人承受被繼承人財產上之一切權利義務，即無當事人適格欠缺之問題，又
    當事人死亡者，其繼承人於得為承受訴訟時應即為承受訴訟之聲明，當事人不聲
    明承受訴訟時，法院亦得依職權以裁定命其續行訴訟，本件繼承人依前開規定承
    受訴之聲明或以裁定命其續行訴訟即無當事人適格欠缺之問題，本院八十九年度
    再易字第二三號判決違背前揭規定，適用法規顯有錯誤等情。
二、按再審之訴，必須主張原確定判決有民事訴訟法第四百九十六條、或第四百九十
    七條之情形以為理由時，始為合法，再審原告主張本院八十九年度再易字第二三
    號判決適用法規顯有錯誤，依前揭規定，本件再審之訴自屬合法。
三、惟按再審之訴顯無再審理由者，得不經言詞辯論，以判決駁回之，民事訴訟法第
    五百零二條定有明文。查本院八十九年度再易字第一三號判決認定再審原告張錦
    鳳業於八十九年五月一日死亡，其繼承人為張傅蘭英、甲○○、張仁宗、張瑞貞
    、張瑞華等五人，然僅由甲○○提起再審之訴，以不合法為由駁回，嗣經再審原
    告提起再審之訴，經本院八十九年度再易字第二三號判決以「按繼承人有數人時
    ，在分割遺產前，各繼承人對於遺產全部為公同共有，民法第一千一百五十一條
    定有明文。再按公同共有人之權利義務，依其公同關係所由規定之法律或契約定
    之，除前項之法律或契約另有規定外，公同共有物之處分，及其他之權利行使，
    應得公同共有人全體之同意；且關於共有之規定，於所有權以外之財產權，由數
    人共有或公同共有者準用之，民法第八百二十八條、第八百三十一條亦有明文。
    又公同共有物權利之行使，除依其公同關係所由規定之法律或契約另有規定外，
    應得公同共有人全體之同意，而以公同共有之財產為訴訟標的者，其法律關係之
    性質既須合一確定，故非由公同共有人全體或得其他公同共有人全體之同意起訴
    或被訴，則於當事人之適格即有欠缺，最高法院四十一年度台上字第一七○號著
    有判例可資參照。故原審認本院八十九年度再易字第一三號確定判決之再審原告
    張錦鳳業於八十九年五月一日死亡，其繼承人共五人，僅由甲○○對前揭判決提
    起再審之訴尚有未合，予以駁回，揆之前揭說明，適用法規並無錯誤。」經核尚
    難認有適用法規顯有錯誤之情形，從而再審原告依民事訴法第四百九十六條第一
    項第一款提起本件再審之訴，為無理由，爰不經言詞辯論，逕以判決駁回其再審
    之訴。
據上論結，本件再審原告之訴為無理由，依民事訴訟法第五百零二條第二項、第七十
八條，判決如主文。
中      華      民      國    九十      年      二      月    二十一    日
                                    臺灣屏東地方法院民事第二庭
~B審判長法官  洪有川
~B法      官  王幸華
~B法      官  黃義成
右為正本係照原本作成。
如不服本判決，應於送達後廿日內，向本院提出上訴狀。
~B法院書記官  徐建功
中      華      民      國    九十      年      二      月    二十一    日


司法院資訊處製作；財團法人民間司法改革基金會備份。
